【裁判字號】    90,易,270
【裁判日期】    900322
【裁判案由】    贓物等
【裁判全文】
臺灣臺北地方法院刑事判決              九十年度易字第二七號
    公  訴  人  臺灣臺北地方法院檢察署檢察官
    被      告  甲○○
右列被告因贓物案件，經檢察官提起公訴（八十九年度偵字第一九六八一號），本
院判決如左：
    主      文
甲○○收受贓物，處有期徒刑陸月，如易科罰金，以參佰元折算壹日。
扣案乙○○國民身分證上變造之「甲○○」照片部分沒收。
    事      實
一、甲○○曾因違反麻醉藥品管理條例等案件，經臺灣桃園地方法院以八十三年度訴
    字第六號判處有期徒刑六年二月，嗣經最高法院駁回上訴確定，於民國八十六年
    四月二十九日假釋出獄，應於八十九年八月五日假釋期滿執行完畢。詎其於假釋
    期期間復犯毒品危害防制條例之罪，經法院撤銷假釋應執行殘刑三年三月七日，
    現正執行殘刑中。猶不知悔改，緣因犯上開毒品危害防制條例案件經台灣桃園地
    方法院檢察署通緝，為免被識破身分遭逮捕，竟於八十九年九月二十七日晚上十
    一、二時左右，在桃園縣桃園市○○路某遊樂場附近某處，與某年籍姓名不詳綽
    號「土匪」之四十餘歲男性友人，共同基於變造身分證之犯意聯絡，由甲○○交
    付自己照片一張予綽號「土匪」之人，再由該綽號「土匪」之人將甲○○之照片
    換貼於乙○○於同年七月九日零時在同縣八德市民和戲院前搭乘計程車而不慎所
    遺失之身分證上，而以此方式變造乙○○之國民身分證足以生損害於戶政機關核
    發國民身分證之正確性及乙○○。嗣於同年十月一日凌晨一、二時，該綽號「土
    匪」之人在上址將上開變造乙○○所遺失之身分證交付甲○○，甲○○明知該身
    分證係乙○○所遺失而遭侵占之贓物，竟仍予收受。迨同年十月四日下午一時十
    分許，在台北市松山區○○○路○段三六二號前，甲○○為值勤之員警臨檢時，
    為規避查緝，竟行使上開變造之身分證，交予員警謝孟唐盤查，足以生損害於戶
    政機關核發國民身分證之正確性及乙○○，然為警當場發現，始查知上情。
二、案經乙○○訴由台北市政府警察局松山分局報告偵辦。
    理      由
一、右揭事實，訊據被告甲○○除否認其明知該乙○○國民身分證係贓物及否認有行
    使變造國民身分證，辯稱：當時「土匪」說該國民身分證係其友所有，並非贓物
    ；被警查獲時，伊即陳報真實姓名，並未行使該變造國民身分證云云外，餘皆供
    承不諱。經查：上開事實，業據被告於警訊及偵查中坦承無訛，核與告訴人乙○
    ○、證人謝孟唐、張鴻志分別於警訊及偵查中指、證述情節相符，並有被告書寫
    扣案身分證是其為警盤查時所出示之偽造身分證文書（被告並簽名按捺指印，偵
    查卷十三頁）贓證物品清單各一紙在卷及變造乙○○國民身分證扣案可稽，被告
    於警訊時供述「我今（四）日下午十三時十分許在台北市○○○路○段三六二號
    前，因我通緝中持有偽造身分證，供警方盤查，為警識破：：」「偽造身分證是
    朋友外號叫土匪幫我製作，：：在九月二十七日我交給土匪一張照片，十月一日
    在同樣地點交給我一張貼有我的照片，但名字是叫乙○○（就是警方當場查獲這
    一張）沒有任何代價：：」（詳偵查卷第六頁背面、第七頁正面），被告於偵查
    中亦供述警訊筆錄實在（同卷第二十五頁），證人即盤查之員警謝孟唐、張鴻志
    於偵查中均結證「查獲當時我們請他拿身分證出來，他自己拿乙○○的身分證出
    來，我問他出生日期、生肖、前科，結果他答錯說不出自己父母姓名，前科資料
    也答錯，才查出他是冒用乙○○身分證，之後他才坦白說他是甲○○：：」（同
    卷第三十頁背面），可見被告行使變造身分證甚明；復查被告迄今仍不知「土匪
    」之真實姓名，據其陳明是在電動遊樂場與其認識，可見渠等交情非深，而被告
    於八十九年九月二十七日晚上十一、二點在電動遊樂場交付一張照片予土匪，八
    十九年十月一日凌晨一、二時左右土匪將貼有被告之變造乙○○身分證無償交付
    予被告，為被告在本院審理時所供明屬實，被告明知身分證係國民隨身攜帶之必
    備證件，如非遺失或被盜而為不法者取得根本不可能任意在外流通供作他用，易
    言之，乙○○之身分證既屬其遺失之物，為其於警訊時所指明，經土匪持有並由
    被告與土匪共同變造，被告明知該乙○○身分證確係贓物而予收受無疑。綜上，
    本件被告犯罪事證極為明確，所辯顯係飾卸之詞，不足採信，其犯行洵堪認定，
    應依法論科。
二、查國民身分證屬於品行、能力、服務相類證書之一種，故核被告所為，係犯刑法
    第二百十六條、第二百十二條、第三百四十九條第一項之罪。其與綽號「土匪」
    之成年人間，就變造身分證部分，有犯意之聯絡及行為之分擔，皆為共同正犯。
    被告變造身分證後，復持以行使，其變造之低度行為為行使之高度行為吸收，不
    另論罪。所犯上開二罪間，有方法結果之牽連關係，應依刑法第五十五條後段之
    規定，從一重以收受贓物罪處斷。又被告曾於八十二年間因違反麻醉藥品管理條
    例等案件，經最高法院判處有期徒刑六年二月確定，於八十六年四月二十九日假
    釋出獄，應於八十九年八月五日執行完畢，其於假釋期間復犯毒品危害防制條例
    案件經法院撤銷假釋應執行殘刑三年三月七日，現正執行殘刑中，有台灣高等法
    院被告全國前案紀錄表及台灣高等法院檢察署刑案紀錄簡覆表存卷可憑，亦為被
    告所是認，其不符累犯要件，公訴人聲請依累犯之例加重其刑，尚難謂洽。爰審
    酌被告素行不良、犯罪重機、手段、所生危害及犯後態度等一切情狀，量處如主
    文所示之刑，並諭知易科罰金之折算標準，以示懲儆。扣案乙○○國民身分證上
    變造之甲○○照片部分，為被告所有，供為犯罪所用之物，應依刑法第三十八條
    第一項第二款併予宣告沒收。
據上論斷，應依刑事訴訟法第二百九十九條第一項前段、刑法第二百十六條、第二百
十二條、第三百四十九條第一項、第五十五條、第四十一條第一項、第三十八條第一
項第二款、罰金罰鍰提高標準條例第一條前段第二條判決如主文。
本案經檢察官簡逸微到庭執行職務
中      華      民      國      九十        年    三      月    二十二  日
                                      臺灣臺北地方法院刑事第九庭
                                          法  官  李英豪
右正本證明與原本無異。
如不服本判決，應於判決送達後十日內，向本院提出上訴狀。
                                          書記官  楊志純
中      華      民      國      九十        年    三      月   二十六   日


司法院資訊處製作；財團法人民間司法改革基金會備份。
